【裁判字號】    99,家聲,509
【裁判日期】    991231
【裁判案由】    變更子女姓氏
【裁判全文】
臺灣板橋地方法院民事裁定             99年度家聲字第509號
聲  請  人  鍾易庭
法定代理人  簡張淑美
上列當事人間請求變更子女姓氏事件，本院裁定如下：
    主  文
聲請人鍾易庭之姓氏准予變更為父姓之「簡」姓。
聲請程序費用由聲請人負擔。
    理  由
一、按非婚生子女經生父認領，而有下列各款情形之一，法院得
    依父母之一方或子女之請求，為子女之利益，宣告變更子女
    之姓氏為父姓或母姓：一、父母之一方或雙方死亡者。二、
    父母之一方或雙方生死不明滿三年者。三、子女之姓氏與任
    權利義務行使或負擔之父或母不一致者。四、父母之一方顯
    有未盡保護或教養義務之情事者，民國99年5 月19日修正公
    佈，同年月21日生效之民法第1059之1 條第2 項有明文規定
    。姓氏屬姓名權而為人格權之一部分，具有社會人格之可辨
    識性，與身分安定及交易安全有關外，姓氏尚具有家族制度
    之表徵，故賦予父母之選擇權，惟因應情勢變更，父母之一
    方或子女自得為子女之利益，請求法院宣告變更子女之姓氏
    為父姓或母姓。
二、本件聲請意旨略以：聲請人於民國92年2 月25日出生，聲請
    人之生父簡榮信已過世，聲請人之生母鍾秀旻入監服刑，出
    獄後又遭通緝，聲請人前於98年12月15日經法院裁判由祖母
    簡張淑美監護，嗣於99年8 月2 日經法院裁判被生父簡榮信
    認領，現聲請人係與祖母簡張淑美同住，並由祖母簡張淑美
    扶養照顧，因聲請人生母有吸毒等不名譽情事，且對聲請人
    不聞不問，顯未盡保護教養義務，為聲請人之利益，爰依法
    聲請變更姓氏從父姓「簡」等語。
三、經查，聲請人所主張之上開事實，業據其提出戶籍謄本1 件
    為證，並經聲請人到庭陳述：「（問：聲請人與法定代理人
    是何關係？）法定代理人是我的阿嬤。」、「（問：爸爸在
    何處？）爸爸往生了。」、「（問：你有無看過你媽媽？）
    我沒有印象有看過媽媽。」、「（問：目前與何人同住？）
    阿嬤。」等語；及證人即聲請人鄰居郭妙夙到庭證述：「聲
    請人的媽媽有鴉片的依賴，目前入監服刑，沒有教養聲請人
    ，已經由法院判決由簡張淑美擔任聲請人的法定代理人，今
    日是要去戶政事務所登記，但是戶政事務所說如果要辦登記
    要先把聲請人的姓改成簡，聲請人從小都是由聲請人法定代
    理人簡張淑美在照顧，聲請人是早產，聲請人的媽媽生下他
    就跑掉了，後來都沒有再回來看聲請人，聲請人的扶養費都
    是由聲請人法定代理人簡張淑美支付。」等語（見本院99年
    12 月8日非訟事件筆錄），復經本院依職權調取聲請人母親
    鍾秀旻個人基本資料、前案資料核閱無訛，是聲請人之主張
    ，應堪信實。本院審酌上情，認聲請人既由祖母照顧扶養，
    是其與父親家族互動頻繁，而聲請人之母則對聲請人不聞不
    問，未曾負擔任何扶養費，或盡其人母之責，可認聲請人變
    更姓氏從父姓對聲請人較為有利，將有助於聲請人融入父親
    家族之生活，是聲請人本件請求，經核並無不合，依法應予
    准許，爰裁定如主文所示。
四、依非訟事件法第131 條之1 第2 項、第122 條第3 項，裁定
    如主文。
中    華    民    國    99    年    12    月    31    日
                   家 事 法 庭  法  官  曾正耀
上列正本證明與原本無異。
如不服本裁定應於送達後10日內向本院提出抗告狀，並應繳納抗
告費新臺幣1,000 元。
中    華    民    國    99    年    12    月    31    日
                                書記官  陳又菁

司法院資訊處製作；財團法人民間司法改革基金會備份。
